【裁判字號】    97,上易,390
【裁判日期】    970401
【裁判案由】    竊佔
【裁判全文】
臺灣高等法院臺中分院刑事判決         97年度上易字第390號
上  訴  人
即  自訴人  甲○○
上  訴  人
即  自訴人  乙○○
上列二人共同
自訴代理人  李東興律師
被      告  己○○○女  59歲.
                    身分證統一.
                    住台中縣太.
被      告  戊○○  男  68歲.
                    身分證統一.
                    住台中縣太.
                    居台中縣太.
被      告  丁○○  女  51歲.
                    身分證統一.
                    住台中縣太.
被      告  丙○○  男  53歲.
                    身分證統一.
                    住台中縣太.
上列上訴人因被告等犯竊佔案件，不服臺灣臺中地方法院95年度
自字第37號中華民國96年12月6日第一審判決，提起上訴，本院
判決如下：
    主  文
上訴駁回。
    事實及理由
一、被告己○○○部分：
    查本案經本院審理結果，（除原判決所附土地複丈成果圖面
    積標示錯誤，原記載：辦公室即附圖編號375(A)，面積0.00
    51.605平方公尺及廚房即附圖編號375(B)，面積0.0026.271
    平方公尺，合計0.0077.876平方公尺，應更正為：辦公室即
    附圖編號375(A)，面積51.605平方公尺及廚房即附圖編號37
    5(B)，面積26.271平方公尺，合計77.876平方公尺外）認第
    一審判決認事用法及量刑均無不當，應予維持，並引用第一
    審判決書記載之事實、證據及理由（如附件）。被告己○○○雖猶否認有何竊佔之犯行，辯稱：伊不知道系爭第375地
    號土地為自訴人等所共有，興建辦公室及廚房係管理委員會
    開會決定的云云。惟查被告竊佔犯行，罪証甚明，業經原審
    法院認定明確，並已詳敘被告上開所辯不足採信之理由，原
    審綜合卷內證據資料為被告有竊佔事實之認定，核與經驗法
    則及論理法則並無不合，被告所辯，係諉卸之詞，不足採信
    ，被告犯行堪以認定。又本件如原審之審酌被告己○○○無
    前科，素行良好，其明知系爭第375地號土地為自訴人等所
    共有，其與系爭福德祠均無權佔用，竟仍起意以興建辦公室
    及廚房之方式竊佔之，惟其係基於對地方居民信仰的尊重以
    及為供公眾使用之利益而竊佔之犯罪動機，要與一般竊佔案
    件行為人為圖私利之犯罪動機不可相提並論，暨其智識程度
    、生活狀況等一切情狀，本件量刑尚稱妥適，自訴人上訴意
    旨指摘原判決量刑過輕，尚為無理由，應予駁回。至被害人
    有何損失可循民事途徑請求賠償，併為敘明。
二、被告戊○○、丁○○、丙○○部分：
    本案經本院審理結果，認被告三人被訴竊佔犯行係屬不能證
    明，其證據及理由，業據第一審判決書理由欄記載甚詳，爰
    引用之（如附件）。原審以不能證明被告犯罪，而依刑事訴
    訟法第三百零一條第一項規定，諭知無罪之判決，經核認事
    用法，並無不合，自訴人上訴意旨雖猶謂「被告戊○○一貫
    知悉系爭土地為自訴人等所有，被告戊○○於本件管理委員
    會再次無權佔用自訴人等所共有之系爭土地興建辦公室及廚
    房時，依常理未立即予以勸阻，應有竊佔之犯罪行為犯意聯
    絡及行為分擔。被告丙○○於本件竊佔時，擔任管理委員會
    副主任委員，被告丁○○為總幹事，豈有不知系爭土地為自
    訴人等所共有之理，又被告丁○○事後發現是別人的土地，
    她有表示儘量不要蓋，而去佔用人家的土地，她情有可原，
    自訴人於原審並請求就被告丁○○從輕量刑。」云云，惟查
    (一)被告戊○○雖為系爭福德祠之住持，系爭福德祠之管理委
    員會於做成重大決議後，形式上會尊重被告戊○○而予以告
    知，且被告戊○○於本件辦公室及廚房興建時，雖已知悉系
    爭第375地號土地為自訴人等所共有，然被告戊○○究非系
    爭福德祠之委員，亦未於管理委員會擔任任何職務，其對於
    管理委員會所召開之會議並無參與表決之權利，對於管理委
    員會決議執行事項，亦無參與決策與執行之權限，而依據本
    件自訴人等所提出之證據方法，均無從證明被告戊○○對於
    本件系爭辦公室及廚房之興建過程，有何參與決策及執行之
    事實，自不得僅以被告戊○○為系爭福德祠住持之事實，即
    率爾推論其必有與被告己○○○就本件竊佔之犯罪行為有何
    犯意聯絡及行為分擔。(二)又依據卷內證據資料，僅足認定被
    告丁○○、丙○○係自93年間起始成為系爭福德祠之委員，
    而於自訴人等所提出民事、刑事案件（原審80年度訴字第48
    4號、本院80年度上字第440號等民事案件及原審93年度自字
    第128號、本院94年度上易字第230號、原審93年度自字第13
    6號、本院94年度上易字第254號等刑事案件），被告丁○○
    、丙○○均未曾被列為當事人，亦未曾以任何形式參與該等
    訴訟（例如：以證人身份到庭作證、以代理人身份出庭應訊
    或經法院命渠等提出相關訴訟資料等等），則尚難以自訴人
    等曾於80年間以系爭福德祠及被告戊○○為被告以及於93年
    間以被告己○○○、戊○○為被告提起上開訴訟案件，即得
    進而推論系爭福德祠之管理者及使用者必然知悉系爭第375
    地號土地即為自訴人等所共有，且查亦乏証據証明系爭第37
    5等地號土地為自訴人等所共有，而又未曾同意系爭福德祠
    佔有使用一事，有何業經任何管道公告周知而為系爭福德祠
    之一般使用者所知悉之情事存在，復無證據證明系爭辦公室
    及廚房興建之前，自訴人等已有透過任何管道告知被告丁○○、丙○○關於系爭土地使用之疑義，或被告戊○○、己○○○有將上開訴訟案件之涉訟情節告知被告丁○○、丙○○
    ，則以系爭福德祠係被告戊○○於75年間所興建，至系爭辦
    公室及廚房興建時業已坐落在系爭土地上長達近二十年，且
    近年來並未經自訴人等持上開民事確定判決雇工拆除，則以
    系爭福德祠之使用現狀及使用外觀而論，被告丁○○、丙○○縱令於主觀上認為系爭福德祠及相關建物係有權佔用系爭
    第375地號土地，亦難謂有何違背事理常情之處。從而，本
    件自不得僅以被告丁○○、丙○○為系爭福德祠總幹事及副
    主任委員之事實，即率爾推論渠等必有與被告己○○○就本
    件竊佔之犯罪行為有何犯意之聯絡。(三)基於上述理由，足認
    自訴人上開上訴理由，並不足採信，並經原審法院已詳敘在
    卷，原判決因而認被告戊○○、丁○○、丙○○之犯罪即屬
    不能證明，依法應為諭知無罪之判決，於法並無不合。自訴
    人上訴認應就被告予以論罪科刑，而指摘原判決不當，為無
    理由，應予駁回。
三、據上論斷，應依刑事訴訟法第三百七十三條、第三百六十八
    條，判決如主文。
中    華    民    國    97    年    4     月    1     日
            刑事第二庭  審判長法  官  李  璋  鵬
                              法  官  胡  忠  文
                              法  官  蕭  錦  鍾
上列正本證明與原本無異。
不得上訴。
                              書記官  蕭  訓  慧
中    華    民    國    97    年    4     月    1     日


司法院資訊處製作；財團法人民間司法改革基金會備份。
